【裁判字號】    89,交易,199
【裁判日期】    891121
【裁判案由】    過失致死
【裁判全文】
臺灣嘉義地方法院刑事判決                        八十九年度交易字第一九九號
    公  訴  人  臺灣嘉義地方法院檢察署檢察官
    被      告  乙○○
右列被告因過失致死案件，經檢察官提起公訴（八十九年度偵字第三九九八號），本
院判決如左：
    主  文
乙○○因過失致人於死，處有期徒刑拾月。緩刑參年。
    事  實
一、乙○○於民國八十九年五月二十二日十四時四十五分許，駕駛車牌號碼ＵＱ─０
    一三六號自小客車，沿嘉義市○○○路市區道路由南往北方向行駛，途經嘉義市
    ○○○路永欽一號橋與堤防小路限速四十公里之無交通號誌交岔路口時，本應注
    意汽車行車速度，在市區道路時速不得超過四十公里，且汽車行駛時，駕駛人應
    注意車前狀況，採取必要之安全措施，以避免肇生事故，危害及他人車之安全，
    詎乙○○竟於行駛至上開路段時，貿然以時速五十公里以上之速度超速行駛，且
    又疏未注意車前狀況，而依當時情況，並無使其不能注意之情形，仍在接近該交
    岔路口時未減速，貿然直行，適有林張秀賢騎乘車號ＬＴＶ─三八三號機車，自
    堤防小路由東向西行駛行經上開肇事路段欲穿越路口，亦疏未注意車前狀況，隨
    時採取必要之安全措施，且於行駛無交通號誌之岔路時，應注意支線道車應暫停
    讓幹線道車先行，注意安全，小心通過，乃貿然通過岔路口，乙○○見狀剎車不
    及因而撞及林張秀賢所騎乘機車，致使林張秀賢人車倒地，林張秀賢因而受有腦
    挫傷合併顱內出血之傷害，嗣經送醫不治死亡；乙○○於本件車禍發生後，在未
    被有偵查犯罪職權之機關或公務員查知其為犯人前，即主動向接獲報案而至現場
    處理之嘉義市警察局第一分局八掌派出所警員甲○○自首，進而接受本件裁判。
二、案經被害人之配偶丙○○訴由嘉義市警察局第一分局報請台灣台南地方法院檢察
    署呈請台灣高等法院台南分院檢察署令核轉台灣嘉義地方法院檢察署檢察官偵查
    起訴。
    理  由
一、訊據被告乙○○對於右揭犯罪事實坦承不諱，核與被害人林張秀賢之配偶丙○○
    於警訊時之指訴情節相符，復有道路交通事故調查報告表一紙、現場照片十二張
    附於偵查卷可稽；而被害人林張秀賢確因本件車禍死亡，亦經台灣台南地方法院
    檢察署檢察官督同法醫師相驗屬實，製有勘驗筆錄、相驗屍體證明書及驗斷書各
    一份附於偵查卷可憑。
二、按行車速度應依標誌之規定，無標誌者，在市區道路時速不得超過四十公里；又
    汽車行駛時，駕駛人應注意車前狀況，並隨時採取必要之安全措施；道路交通安
    全規則第九十三條第一項第一款、第九十四條第三項定有明文；被告駕駛自小客
    車沿嘉義市○○○路市區道路由南往北方向行駛，途經肇事路段時應注意上述道
    路交通安全規則之規定，而依卷附道路交通事故調查報告表之記載：肇事路段為
    市區道路，限速為四十公里，當時天氣晴，日間自然光線，道路為四岔路，路面
    乾燥、無缺陷，無障礙、視距良好，並無使被告不能注意之情事，被告竟疏未注
    意車前狀況，以致肇事，致人死亡，被告顯有違上述道路交通安全規則而有過失
    ；而被害人林張秀賢騎乘車號ＬＴＶ─三八三號機車，自堤防小路由東向西行駛
    行經上開肇事路段，疏未注意車前狀況，隨時採取必要之安全措施，且於行駛無
    交通號誌之岔路時，應注意支線道車應暫停讓幹線道車先行，注意安全，小心通
    過，而依當時之情狀，亦無使其不能注意之情形，詎竟疏於注意車前狀況而貿然
    通行，其於本件車禍之發生亦同有過失甚明；本件車禍經送台灣省嘉雲區車輛行
    車事故鑑定委員會鑑定結果，認「林張秀賢駕駛重機車，行經無號誌交岔路口，
    支線道車未暫停讓幹線車先行，與乙○○駕駛自小客車，行經無號誌交岔路口，
    未減速反嚴重超速，致煞車不及撞及機車，同為肇事原因」，有該委員會嘉鑑字
    第八九０七六三號鑑定意見書一份附於本院審理卷可稽；惟本件被害人林張秀賢
    雖對車禍之發生亦同有過失，然不能因此解免被告過失之刑責；被害人確係因本
    件車禍死亡，故被告之過失行為與被害人之死亡間，顯具有相當因果關係，事證
    明確，被告犯行堪以認定。
三、核被告所為，係犯刑法第二百七十六條第一項之過失致死罪；查被告於本件車禍
    發生後，在未被有偵查犯罪職權之機關或公務員查知其為犯人前，即向接獲報案
    而至現場處理之警員甲○○自首，進而接受本件裁判，業據證人甲○○於本院審
    理中證述明確，符合自首之要件，應依刑法第六十二條前段之規定減輕其刑；爰
    審酌被告因過失致人死亡、過失程度嚴重、被告素行、坦承有過失、犯後態度良
    好、已與被害人家屬達成民事和解，賠償被害人家屬新台幣三百萬元，有嘉義縣
    水上鄉調解委員會調解筆錄一份附於本院卷可資佐證等一切情狀，量處如主文所
    示之刑；末查被告未曾受有期徒刑以上刑之宣告，業據其於本院審理時供承在卷
    ，且有臺灣嘉義地方法院檢察署刑案資料查註紀錄表一份附於偵查卷可稽，其經
    此刑之宣告，應知警惕信無再犯之虞，本院認所宣告之刑以暫不執行為適當，併
    予宣告緩刑三年，以勵自新。
據上論斷，應依刑事訴訟法第二百九十九條第一項前段、刑法第二百七十六條第一項
、第六十二條前段、第七十四條第一款、罰金罰鍰提高標準條例第一條前段，判決如
主文。
本案經檢察官吳基華到庭執行職務。
中    華    民    國      八十九  年      十一    月      二十一    日
                                      臺灣嘉義地方法院刑事第二庭
                                          法  官  陳  杰  正
右正本證明與原本無異。
如不服本判決，應於判決送達後十日內向本院提出上訴狀( 應附繕本 )。
中    華    民    國      八十九  年      十一    月      二十七    日
                                          書記官  李  彩  娥
附錄法條：
刑法第二百七十六條第一項：因過失致人於死者，處二年以下有期徒刑、拘役或二
                          千元以下罰金。


司法院資訊處製作；財團法人民間司法改革基金會備份。
